臺灣高等法院臺南分院刑事判決　　　　　　　九十一年度上易字第七九一號　　ｇ
　　　上　訴　人
　　　即　被　告　甲　○　○
右上訴人因違反家庭暴力防治法等案件，不服臺灣臺南地方法院九十年度易字第二０
七七號中華民國九十一年五月十四日第一審判決（起訴案號：臺灣臺南地方法院檢察
署九十年度偵字第一０七八０、一０七八二、一０七八四號、移送併辦：九十年度偵
字第一一二三一、一一０六０、一一四五四、一二二一０、一二三二九、一二六一九
號），提起上訴，本院判決如左：
      主      文
上訴駁回。
      事      實
一、甲○○曾犯傷害罪，經本院判處有期徒刑二年確定，於八十九年八月十六日執行
    完畢，又犯恐嚇罪，經臺灣臺南地方法院判處有期徒刑三月確定，並於九十年九
    月四日執行完畢。
二、甲○○係乙○○配偶陳麗玉之堂兄，雙方為四親等旁系姻親關係，且共同居住於
    台南縣七股鄉看坪村看坪卅八號（以下簡稱看坪卅八號）三合院房屋，彼此間具
    有家庭暴力防治法第三條第四款所定之家庭成員關係。甲○○素與乙○○家人不
    睦，並多次因恐嚇或公然侮辱陳麗玉與乙○○、誣告乙○○等行為，，又於甫出
    監後之九十年九月五日下午五時三十分許，因涉恐嚇乙○○之行為（此部分未據
    起訴，且非本件審理範圍），經台南縣警察局佳里分局據此向臺灣臺南地方法院
    聲請核發保護令，該院乃於九十年九月十二日核發九十年度暫家護字第六十號暫
    時保護令，並於同年月十四日前送達予甲○○，命甲○○「不得對乙○○；乙○
    ○之子女；乙○○之其他家庭成員陳麗玉、黃玉里、陳柏桔實施身體或精神上不
    法侵害之行為、不得直接或間接對上述人士為騷擾與通話行為、最少遠離乙○○
    住居所即台南縣七股鄉看坪村看坪卅八號五十公尺」，詎甲○○竟基於概括之犯
    意，先後在下列時地，因長期酗酒導致酒後已達精神耗弱之情形下，連續為下列
    違反上開暫時保護令等行為：
（一）九十年九月十四日下午二時三十分許，乙○○因誤認甲○○返回看坪卅八號住
      處已違反上開暫時保護令之規定，遂向台南縣警察局佳里分局竹橋派出所（以
      下簡稱竹橋派出所）報案，該派出所警員張智遠據報前往，見甲○○身處看坪
      村看坪卅六之一號案外人陳清標住處內，亦誤認甲○○已違反前揭暫時保護令
      之規定越入乙○○前揭住處五十公尺範圍以內而逮捕陳某之時（甲○○單純進
      入看坪卅八號住處或卅六之一房屋內非屬違反暫時保護令之規定，理由詳後）
      ，甲○○竟以腳踹踢乙○○之右手而對乙○○實施身體之不法侵害行為，致乙
      ○○受有右肘挫裂傷三處，分別為二×一公分，一×一公分，０．八×一．二
      公分之傷害。
（二）九十年九月廿一日夜間十一時廿八分許，甲○○又在看坪卅八號住處內，對隔
      鄰之陳麗玉以「要讓你全家死光光」、「幹你祖公外媽」等話語，直接為騷擾
      之行為，致生危害於陳麗玉全家之安全（公然侮辱部分未據告訴）。
（三）九十年十月二日夜間十一時廿五分，又在看坪卅八號住處內，對隔鄰之乙○○
      恫稱要以瓦斯炸死人，而直接實施精神上不法侵害之行為，致生危害於乙○○
      全家之安全，並於經竹橋派出所警員張智遠逮捕至竹橋派出所偵訊後，甲○○
      又於翌（三）日凌晨零時二十分許，在竹橋派出所辦公室內，公然對乙○○以
      「幹你Ｘ娘雞Ｘ（穢語不錄全文，下同）」之穢語辱罵乙○○，而直接為騷擾
      之行為。
（四）九十年十月十九日夜間十時許，甲○○又在看坪卅八號住處內，對隔鄰之乙○
      ○喝稱「你要害死我就讓我死，要不然我要看你得到報應，要不相信叫警察來
      抓我」、「老雞Ｘ，幹你祖公外媽」等話語，而直接為騷擾之行為（公然侮辱
      部分未據告訴）。
（五）九十年十月廿三日夜間九時廿五分許，甲○○又在看坪卅八號住處門口，對乙
      ○○喝稱「幹你Ｘ老雞Ｘ」之話語，而直接為騷擾之行為（公然侮辱部分未據
      告訴）。
（六）九十年十月三十日上午九時三十分，甲○○又在距乙○○住處五十公尺範圍內
      之看坪村看坪村卅七之一號前空地，對乙○○住處高聲大罵不詳話語，再次直
      接為騷擾之行為（未達恐嚇之程度）。
二、案經台南縣警察局佳里分局報請臺灣臺南地方法院檢察署檢察官偵查起訴及移送
    併辦。
      理      由
一、訊據上訴人即被告甲○○矢口否認右揭犯行，並辯稱：「沒這種事」、「沒有印
    象」、「現在想不起來」、「我沒有講這些話」、「錄音內容並非其聲音」、「
    房子是我的，被害人所用的證據都不實在，我並沒有毆打他」云云。
二、經查：
（一）被告與告訴人乙○○為四親等旁系姻親關係，且共同居住於看坪卅八號房屋，
      彼此間具有家庭暴力防治法第三條第四款所定之家庭成員關係；被告因於九十
      年九月五日下午五時三十分許，因涉恐嚇乙○○之行為，經原審法院依台南縣
      警察局佳里分局之聲請，於九十年九月十二日核發九十年度暫家護字第六十號
      暫時保護令，命被告不得就告訴人乙○○、陳麗玉及其等家庭成員為上述侵害
      、騷擾與通話行為，且最少須遠離乙○○設於看坪卅八號之住居所五十公尺以
      上，業據原審依職權調閱原審法院九十年度暫家護字第六十號暫時保護令事件
      、九十年度家護字第四五九號通常保護令事件查證屬實，並據被告於偵查中供
      承上開暫時保護令已於九十年九月十四日前送達告知其本人。
（二）次查有下列事證足以證明被告有上開犯行，茲就被告行為分述如下：
（１）九十年九月十四日下午二時三十分許部分：此部分之事實，業據告訴人乙○○
      於警訊時指訴歷歷（見台南縣警察局佳里分局佳警刑字第一四０四號卷第二頁
      背面），核與證人即竹橋派出所警員張智遠於原審調查中所證：伊等在看坪卅
      六之一號屋內（陳清標住處）逮捕被告，該房屋與被告住處隔一間卅七之一號
      房子，距離不到五十公尺，伊等要押被告上巡邏車之前有看到被告用腳踹告訴
      人的手一下等語相符（見原審卷第三四及五十頁），並有新生醫院診斷證明書
      一紙（內載乙○○受有右肘挫裂傷三處二×一，一×一，０．八×一．二公分
      等傷害）及（乙○○以電話報案之）竹橋派出所受理各類案件紀錄表影本一紙
      附卷可稽。
（２）九十年九月廿一日夜間十一時廿八分許之部分：此部分之事實，已據告訴人陳
      麗玉於警訊中指訴在卷（見台南縣警察局佳里分局佳警刑字第一四四五號卷第
      二頁及背面），核與被告於偵查中供承因與陳麗玉發生爭吵、相互叫罵，才失
      去理智，及「（問：你說要讓家全家死光光是氣話？）那時候失去理智一時的
      氣話，而且喝了酒，不是要她死」等語相符（見九十年度偵字第一一０六０號
      偵查卷第九頁背面），復與證人即竹橋派出所警員黃秋麟所證：伊係在看坪卅
      六號屋外面逮捕被告，該處離乙○○住處不到五十公尺（約三十公尺），被告
      只在那邊大聲叫嚷，說話的內容是針對乙○○等語（見原審卷第四九頁）吻合
      。而被告當時確有以「幹你祖公外媽」等字眼辱罵陳麗玉，復有告訴人陳麗玉
      之夫乙○○提出之錄音帶及譯文附卷可佐，並經原審九十一年二月廿六日調查
      中當庭勘驗無訛（見原審卷第八五頁）。此外，並有（陳麗玉以電話報案之）
      竹橋派出所受理各類案件紀錄表影本一紙存卷可參。
（３）九十年十月二日夜間十一時廿五分許之部分：此部分事實，亦據告訴人乙○○
      於警訊時指訴不移（見台南縣警察局佳里分局佳警刑字第一四九二號卷第二頁
      及背面），核與被告於警訊及偵查中供承在派出所內罵「幹你Ｘ雞Ｘ」等語（
      見前開警訊卷第一頁背面、九十年度偵字第一一四五四號偵查卷第四頁背面）
      ；暨證人即竹橋派出所張智遠於原審調查中所證：伊在看坪卅八號屋內逮捕被
      告，當時被告有喝酒，且伊在門口即聽到被告在罵人，但聽不出來罵何人等語
      相符（見原審卷第五十頁及背面）。而被告當時確有以「幹你Ｘ娘雞Ｘ」之穢
      語辱罵乙○○，復有告訴人乙○○提出之錄音帶及譯文附卷可佐，並經原審審
      理時當庭勘驗無訛。此外，並有（佳里分局勤務中心通報之）竹橋派出所受理
      各類案件紀錄表影本一紙在卷可按。
（４）九十年十月十九日夜間十時許之部分：被告於此部分所示時地確實在看坪卅八
      號住處內，以「你要害死我就讓我死，要不然我要看你得到報應，要不相信叫
      警察來抓我」、「老雞Ｘ，幹你祖公外媽」等穢語辱罵乙○○，已據告訴人乙
      ○○於警訊時指訴綦詳（見台南縣警察局佳里分局佳警刑字第一六一六號卷第
      二頁及背面），被告亦自承其以「你要害死我就讓我死，要不然我要看你得到
      報應，要不相信叫警察來抓我」等語辱罵乙○○（見前開警訊卷第一頁背面）
      ，復有乙○○提出之錄音帶及譯文附卷可參，並經原審審理時當庭勘驗無訛（
      見原審卷第八五頁）。此外，並有（乙○○以電話報案）竹橋派出所受理各類
      案件紀錄表影本一紙在卷可佐。
（５）九十年十月廿三日夜間九時廿五分許之部分：被告於此部分所示時地確有以「
      幹你Ｘ老雞Ｘ」之穢語辱罵乙○○，已據告訴人乙○○於警訊時指訴綦詳（見
      台南縣警察局佳里分局佳警刑字第一六三六號卷第二頁及背面），復有乙○○
      提出之錄音帶及譯文附卷可參，並經原審審理時當庭勘驗無訛。此外，並有（
      乙○○以電話報案）竹橋派出所受理各類案件紀錄表影本一紙在卷可佐。
（６）九十年十月三十日上午九時三十分許之部分：被告於此部分所示時間確有越入
      乙○○住處五十公尺以內之距離，並對乙○○高聲叫罵等事實，業經告訴人乙
      ○○於警訊時指訴甚明（見台南縣警察局佳里分局佳警刑字第一六八一號卷第
      二頁及背面），核與證人即竹橋派出所警員黃秋麟所證：伊係在在看坪卅七之
      一號前空地逮捕被告，當時被告說話大小聲，內容也是針對乙○○等語相符（
      見原審卷第四九頁），並有（乙○○以電話報案之）竹橋派出所受理各類案件
      紀錄表影本一紙附卷足憑。
（三）再者，被告就上開錄音內容勘驗結果雖以該等錄音是在八十九年以前與乙○○
      爭執時所說話語，以及錄音帶內之聲音並非其所言云云置辯。然查上述錄音內
      容經勘驗後均與告訴人乙○○及陳麗玉指訴情節相符，並與證人即右揭竹橋派
      出所警員張智遠、黃秋麟等人證述情節大致吻合，被告前揭辯詞，核屬卸責之
      詞，委無足取。
（四）綜上所述，被告前揭所辯，顯與事實不合，殊無可採，事證已臻於明確，被告
      上開犯行，應堪認定。又被告於本審審理時請求傳喚警員、被害人乙○○之母
      及核對錄音帶，欲證明其未傷害乙○○，惟查，被告傷害乙○○之犯行，業據
      乙○○於警訊時指訴歷歷，核與警員張智遠於原審調查中所證相符，復有新生
      醫院診斷證明書一紙及竹橋派出所受理各類案件紀錄表影本一紙在卷可稽，且
      本案事實已臻明確，已如前述，核無傳喚警員、被害人乙○○之母及核對錄音
      帶之必要，附此明。
三、公訴意旨（九十年度偵字第一０七八０、一０七八四號）又以：被告另有於九十
    年九月十五日凌晨三時三十分許，以及九十年九月十七日下午六時五分許，在看
    坪卅八號再次違反最少遠離乙○○住處五十公尺之裁定，因認此部分同有觸犯違
    反保護令罪之犯行等語。
四、惟按法院依家庭暴力防治法而核發之通常或暫時保護令，究其實際，係屬剝奪保
    護令相對人居住、遷移與行動等自由權利之命令。該等命令之目的，無非促進家
    庭和諧，防治家庭暴力行為及保護被害人權益（家庭暴力防治法第一條參照）。
    是以解釋法院所核發之通常或暫時保護令之範圍與意旨，以及評估保護令相對人
    之行為是否該當違反保護令罪之構成要件，應以是否得以完成上開保護令核發目
    的，為重要之判斷依據。
五、經查：
（一）依告訴人乙○○之指訴，以及曾於上述時間據報前往逮捕被告之竹橋派出所警
      員董志軍之證言，暨台南縣警察局佳里分局刑事案件報告書之記載，被告於九
      十年九月十五日及十七日二次均係返回看坪卅八號住處屋內，經告訴人乙○○
      認為其違反本院暫時保護令之規定而報警逮捕。然被告與告訴人雖係共同使用
      看坪卅八號門牌，且分住於一個三合院房屋之內，且雙方家庭使用空間之距離
      僅以磚牆相隔而未逾五十公尺，故被告設若一經返抵其住處之內，自距離以觀
      即屬接近告訴人乙○○住居所五十公尺。然被告係住於該三合院之西廁廂房，
      告訴人乙○○則住於主廳及東側廂房，彼此之間各有獨立之出入門戶。二戶之
      間雖設有一鐵門，但該鐵門平時係上鎖不供出入之用，此經原審到場履勘明確
      ，並制有勘驗筆錄、現場草圖及照片附於原審卷可稽（見原審卷第六三、六四
      、六八、六九頁）。如此被告與告訴人乙○○家庭之間，客觀上即存有適當之
      阻隔足以避免而距離過度接近而產生之危害或風險，況被告若有其他聲響侵入
      、漫罵騷擾之行為，原審法院九十年度暫家護字第六十號暫時保護令亦於主文
      第一、二項為適切之防範性規定，是解釋上並無強令被告遷出住處餐風露宿之
      必要。
（二）綜上所述，原審法院九十年度暫家護字第六十號暫時保護令主文第三項所示「
      最少遠離乙○○住居所五十公尺」之命令，於應限縮解釋為「在室外或其他無
      適度阻隔之開放空間最少遠離乙○○住居所五十公尺」，始屬合憲性之解釋。
      是以被告單純返抵看坪卅八號西側廂房住處，即難認為違反原審法院暫時保護
      令之規定，應屬不罰之列。惟公訴意旨既認為此部分與前揭論罪科刑部分有連
      續犯之裁判上一罪之關係，是不另為無罪判決之諭知。又被告於九十年九月十
      四日遭逮捕前進入看坪村看坪卅六之一號陳清標住處之行為，依同一理由，亦
      不認為係違反本院上開暫時保護令之規定，附此敘明。
六、(一)、核被告所為，係犯家庭暴力防治法第五十條第一款（實施家庭暴力行為）、
    第二款（直接實施騷擾行為）、第四款（遠離被害人住居所）之違反保護令罪及
    刑法第二百七十七條第一項傷害罪、第三百零五條之恐嚇危安罪、第三百零九條
    公然侮辱罪。(二)、被告於九十年九月十四日下午二時三十分許之犯行，係一行為
    觸犯傷害罪及違反保護令罪二罪名；其於九十年九月廿一日夜間十一時廿八分許
    之行為，係一行為觸犯恐嚇危安罪及違反保護令罪二罪名；再被告於九十年十月
    二日夜間十一時廿五分許之犯行，係先以一行為觸犯恐嚇危安罪與違反保護令罪
    （在家中恫稱以瓦斯炸死人部分），再以另一行為觸犯公然侮辱罪及違反保護令
    罪（在竹橋派出所對乙○○辱罵穢語部分），均為想像競合犯，均應從較重之違
    反保護令罪處斷；又被告於九十年十月十九日夜間十時許、九十年十月廿三日夜
    間九時廿五分許、九十年十月三十日上午九時三十分許之犯行係分別成立違反保
    護令罪；而被告上開數次違反保護令之行為，時間緊接、犯罪構成要件相同，顯
    係基於概括犯意所為，為連續犯，應論以一罪並加重其刑（並擇侵害性最高之一
    次直接侵害行為揭示於主文）。(三)、如本判決事實欄二之（二）、二之（三）、
    二之（四）、二之（五）、二之（六）所示部分（均係移送併辦部分），起訴書
    雖未敘及，然與已起訴且經論罪科刑之事實欄二之（一）部分，有連續犯之裁判
    上一罪關係，本院自得併予審理。(四)、被告前於九十年三月五日，因恐嚇犯行，
    經原審法院判處有期徒刑三月確定，並於九十年九月四日執行完畢，有臺灣高等
    法院被告全國前案紀錄表附卷可按，其於五年以內再犯本件有期徒刑以上之罪，
    為累犯，應依刑法第四十七條規定遞加重其刑。(五)、又查被告實係一經常性酗酒
    人士，且上述違反保護令行為均係在被告飲酒之後發生，已據證人即前往逮捕被
    告之警員董志軍、黃秋麟、張智遠、吳枰泉於原審調查中一致證述在卷（參見原
    審卷第四八至五十頁背面）。而台南縣政府所屬社工人員於原審上開通常保護令
    事件受命前往訪視被告，亦認為被告「無法適當的處理情緒，實有接受心理或精
    神治療處遇計劃之需要」（參見原審法院九十年度家護字第四五九號通常保護令
    事件卷附社工人員訪視會談紀錄表）。再本件經委請財團法人奇美醫院台南分院
    為被告為精神鑑定，亦認被告「飲酒習慣已達酒精濫用或依賴之程度，由於陳員
    （按即被告）酒後有行為失控，自我控制能力差的情況，建議陳員宜接受精神科
    的專業治療，戒除酒癮，以避免發生更嚴重的暴力行為」，有該醫院精神鑑定報
    告書在卷可查。綜上，堪認被告係於長期酗酒，且酒後精神控制力與判斷能力，
    已較普通人之平均程度顯然減退並達精神耗弱之程度，而為上述犯行甚明（最高
    法院四十八年度台上字第一四八六號判例意旨參照），爰依刑法第十九條第二項
    之規定，於依上開連續犯及累犯之規定遞加重其刑後，減輕其刑。
七、原審認被告罪證明確，因予適用家庭暴力防治法第五十條第一款、第二款、第四
    款，刑法第十一條前段、第五十六條、第二百七十七條第一項、第三百零五條、
    第三百零九條、第五十五條、第四十七條、第十九條第二項、第八十七條第二項
    ，罰金罰鍰提高標準條例第一條前段規定，審酌被告與告訴人乙○○家庭成員素
    來不睦，且被告迭因而多次經原審法院論罪科刑，有原審法院八十九年度易字第
    三一四七號，及九十年度訴字第六二一、一七三五、一七三六號刑事判決影本存
    卷可參，並參酌被告之精神狀況，其多次不顧法院所發暫時保護令為前揭違反保
    護令之行為對告訴人乙○○家庭成員生活安全之威脅與破壞，且犯後未見悔意等
    一切情狀，量處有期徒刑七月，以資懲儆。並依刑法第八十七條第二項之規定，
    諭知被告於刑之執行完畢或赦免後，令入相當處所施以監護六月，以期被告戒除
    酒癮而得自行改善行止。核其認事用法均無違誤，量刑亦稱妥適，被告上訴意旨
    猶執前詞否認犯罪，為無理由，應予駁回。
八、至於九十年度偵字第一一二三一號移送併辦意旨又認：被告於九十年九月五日下
    午五時三十分與夜間十一時三十分許、及同年月七日夜間十時廿七分許，另有對
    告訴人乙○○為恐嚇危安與誣告之行為等語。經查（一）本件前揭論罪科刑之部
    分並無誣告犯行，故被告所涉誣告行為與本件顯無連續犯之裁判上一罪關係。（
    二）本院九十年度暫家護字第六十號暫時保護令係於九十年九月十二日核發，已
    如前述，是被告此部分核發暫時保護令前所為之行為，亦無違反保護令罪之可言
    。（三）再被告前於九十年五月十二日至十七日，因前後多次對告訴人乙○○施
    以恐嚇危安之行為，經台灣台南地方法院於九十年九月十七日以九十年度易字第
    一七三六號判處有期徒刑四月確定，已經原審調卷查明，復有臺灣高等法院被告
    全國前案紀錄表一紙存卷可參，是被告九十年九月五日至七日所涉恐嚇犯行，亦
    應為上開台灣台南地方法院九十年度易字第一七三六號恐嚇案件判決效力所及。
（四）再告訴人乙○○於此部分警訊中亦敘及被告有以穢語辱罵之行為，然告訴
    人並未就此公然侮辱之行為提出告訴，已據告訴人於原審調查中供明在卷，是此
    公然侮辱之部分亦非本院得依職權併予審理之範圍。（五）綜上所述，此部分被
    告所涉各節，與本件前揭論罪科刑部分經查均未存連續犯等裁判上一罪之關係，
    俱非本件起訴效力所及之範圍，本院尚難併予審理，此部分應由檢察官另行偵查
    ，附此陳明。
據上論斷，應依刑事訴訟法第三百六十八條，判決如主文。
本案經檢察官許仲瑩到庭執行職務。
中    華    民    國      九十一      年      八      月      二十一    日
                                  臺灣高等法院臺南分院刑事第四庭
                                      審判長法官  陳    義    仲
                                            法官  宋    明    蒼
                                            法官  楊    子    莊
右正本證明與原本無異。
不得再上訴。
                                      法院書記官  王    全    龍
中    華    民    國      九十一      年      八      月      二十七    日
附錄法條：
家庭暴力防治法第五十條第一款、第二款、第四款
違反法院依第十三條、第十五條所為之下列裁定者，為本法所稱之違反保護令罪，處
三年以下有期徒刑、拘役或科或併科新台幣十萬元以下罰金︰
一  禁止實施家庭暴力行為。
二  禁止直接或間接騷擾、接觸、通話或其他連絡行為。
四  遠離住居所、工作場所、學校或其他特定場所。
刑法第二百七十七條第一項：
傷害人之身體或健康者，處三年以下有期徒刑、拘役或一千元以下罰金。
刑法第三百零五條：
以加害生命、身體、自由、名譽、財產之事，恐嚇他人致生危害於安全者，處二年以
下有期徒刑、拘役或三百元以下罰金。
刑法第三百零九條：
公然侮辱人者，處拘役或三百元以下罰金。
以強暴犯前項之罪者，處一年以下有期徒刑、拘役或五百元以下罰金。
